臺灣士林地方法院民事判決　　　　　　 93年度簡上字第148號
上　訴　人　丙○○
被　上訴人　乙○○
上列當事人間請求給付票款事件，上訴人對於中華民國93年7 月
13日本院內湖簡易庭93年度湖簡字第482 號第一審判決提起上訴
，本院於94年3月22日言詞辯論終結，判決如下：
    主  文
上訴駁回。
第二審訴訟費用由上訴人負擔。
    事  實
一、本件上訴人起訴主張：被上訴人乙○○與林秀香為夫妻，於
    民國91年6 月初，由林秀香執訴外人郭福山簽發、由其背書
    、票載發票日期91年8 月6 日、面額新臺幣（以下同）10萬
    元之支票1 紙，另被上訴人執林秀香簽發、面額各1 萬元之
    本票5 紙，向上訴人調現共計15萬元，嗣屆期提示不獲付款
    ，爰依借貸關係，訴請被上訴人與林秀香連帶給付15萬元，
    及自起訴狀繕本送達翌日起至清償日止，按週年利率5% 計
    算之利息等語。
二、被上訴人則以：伊與林秀香已離婚，不認識上訴人，借款之
    事與伊無關，據林秀香向伊陳稱，實係另一支票背書人借款
    ，邀林秀香背書，嗣因支票未兌現，林秀香為負擔一半之責
    任，乃簽發面額各1 萬元之本票5 紙等語，資為抗辯。
三、本件原審對於上訴人之請求，就林秀香部分判決上訴人勝訴
    ，就被上訴人部分判決上訴人敗訴，上訴人就敗訴部分聲明
    不服，並為上訴聲明：(一)原判決不利於上訴人部分廢棄。(二)
    被上訴人應給付上訴人15萬元，及自93年6 月10日起至清償
    日止，按週年利率5%計算之利息。被上訴人則聲明：求為判
    決駁回上訴。
四、兩造不爭執之事實：
  (一)被上訴人乙○○與林秀香原為夫妻，於91年10月2日離婚。
  (二)林秀香執訴外人郭福山簽發、由其背書、面額10萬元之支票
    1 紙，以及其本人簽發、面額各1 萬元之本票5 紙，向上訴
    人調現。
  (三)上開本票、支票屆期提示均不獲付款。
五、基上兩造不爭執之事實，則本件兩造爭執要旨厥為：被上訴
    人乙○○是否為共同借款人？按「當事人主張有利於己之事
    實者，就其事實有舉證之責任。」民事訴訟法第277 條前段
    定有明文。又當事人主張有金錢借貸關係存在，須就其發生
    所須具備之特別要件即金錢之交付與借貸意思表示相互一致
    負舉證責任（最高法院92年度臺上字第557 號判決要旨參照
    ）。經查，觀諸系爭本票及支票，分別由林秀香簽發及背書
    ，其上均無被上訴人署押、印文或任何關於被上訴人之註記
    ，此有上開本票及支票影本在卷可稽（卷1 第12頁至第14頁
    ）。而經上訴人聲請本院傳訊證人即其胞姐甲○○，據其於
    本院94年1 月5 日準備期日到庭證稱：「我知道林秀香與丙
    ○○有金錢往來，林秀香要向丙○○借錢，乙○○也知道這
    件事，借錢當時我、我姐姐、林秀香、丙○○及乙○○均在
    場，是林秀香開本票給丙○○，丙○○是給林秀香現金……
    本票與支票是不同天借的……是先借支票那張，用本票或支
    票借的時候乙○○均在場，10萬元支票背後有我的背書，是
    因為丙○○將支票交給我，要我到銀行兌現，所以我背書，
    林秀香向丙○○借錢沒簽借據，我不曉得借錢原因為何」等
    語（卷2 第35頁），與上訴人於原審提出之辯論要旨狀主張
    ：被上訴人與林秀香於同日持支票及本票向上訴人借款云云
    互核不符（卷1 第24頁），且該名證人身為上訴人胞姐，復
    為系爭支票背書人，其證言可信度已非無疑；況縱令證人甲
    ○○所言為真，充其量僅能證明林秀香向丙○○借款時上訴
    人在場，尚難遽認上訴人即為共同借款人。此外，上訴人復
    未能提出其他證據證明被上訴人與林秀香為系爭債務之共同
    借款人，其僅以被上訴人曾為林秀香之配偶，即認被上訴人
    應就林秀香之借款債務負連帶清償責任，洵非可採。
六、從而，上訴人訴請被上訴人給付15萬元，及自93年6 月10日
    起至清償日止，按週年利率5%計算之利息，核屬無據。原審
    為上訴人敗訴之判決，並無不合，上訴人指摘原判決不當，
    求予廢棄改判，為無理由，應予駁回。
七、本件判決基礎已臻明確，兩造其餘之攻擊防禦方法及訴訟資
    料，經核與判決基礎不生影響，爰不一一論駁，併予敘明。
八、據上論結，本件上訴為無理由，依民事訴訟法第436 條之1
    第3 項、第449條第1項、第78條，判決如主文。
中　　華　　民　　國　　94　　年　　4 　　月　　 6　　日
                  民事第二庭  審判長法  官  陳介源
                                    法  官  陳梅欽
                                    法  官  陳玉曆
以上正本證明與原本無異。
本判決不得上訴。
中　　華　　民　　國　　94　　年　　4 　　月　　13　　日
                                    書記官  蔡雨呈
